【裁判字號】    98,上易,1652
【裁判日期】    980908
【裁判案由】    詐欺
【裁判全文】
臺灣高等法院刑事判決                98年度上易字第1652號
上  訴  人
即  被  告  甲○○
上列上訴人即被告因詐欺案件，不服臺灣臺北地方法院98年度易
字第1185號，中華民國98年6 月16日第一審判決（起訴案號：臺
灣臺北地方法院檢察署98年度偵緝字第893 號），提起上訴，本
院判決如下：
    主  文
上訴駁回。
    理  由
一、按不服地方法院之第一審判決而上訴者，應向管轄第二審之
    高等法院為之。上訴書狀應敘述具體理由，上訴書狀未敘述
    上訴理由者，應於上訴期間屆滿後20日內補提理由書於原審
    法院，逾期未補提者，原審法院應定期間先命補正；第二審
    法院認為上訴書狀未敘述理由或上訴有第362 條前段之情形
    者，應以判決駁回之，但其情形可以補正而未經原審法院命
    其補正者，審判長應定期間先命補正，刑事訴訟法第361 條
    、第367 條，分別定有明文。所謂上訴書狀應敘述具體理由
    ，必係依據卷內既有訴訟資料或提出新事證，指摘或表明第
    一審判決有何採證認事、用法或量刑等足以影響判決本旨之
    不當或違法，而構成應予撤銷之具體事由，始克當之（例如
    ：依憑證據法則具體指出所採證據何以不具證據能力，或依
    憑卷證資料，明確指出所為證據證明力之判斷如何違背經驗
    、論理法則）；倘僅泛言原判決認定事實錯誤、違背法令、
    量刑失之過重或輕縱，而未依上揭意旨指出具體事由，或形
    式上雖已指出具體事由，然該事由縱使屬實，亦不足以認為
    原判決有何不當或違法者（例如：對不具有調查必要性之證
    據，法院未依聲請調查亦未說明理由，或援用證據不當，但
    除去該證據仍應為同一事實之認定），皆難謂係具體理由，
    俾與第二審上訴制度旨在請求第二審法院撤銷、變更第一審
    不當或違法之判決，以實現個案救濟之立法目的相契合，並
    節制濫行上訴（最高法院97年度臺上字第892 號判決參照）
    。是以上訴人之上訴書狀或補提之上訴理由書，雖有敘述上
    訴理由，惟並未具體敘述第一審判決有上述違法、不當情形
    ，即與未敘述具體理由無異，其所為上訴，即不符合上訴之
    法定要件。
二、經查，本件原審適用簡式審判程序，並以上訴人即被告甲○
    ○（簡稱被告）於偵、審時之自白（參98年度偵緝字第 893
    號卷第2頁至第3頁、原審卷第17頁反面、第21頁正面）、被
    害人乙○○於警詢時之指述（參97年度偵字第24126號卷第7
    頁至第8頁）、被害人乙○○提出之兆豐商業銀行網路ATM交
    易明細表（參同上偵查卷第15頁至第17頁）、國泰世華銀行
    館前分行97年12月5日（97）國世館前字第677號函暨檢附被
    告之存款帳戶印鑑卡影本、交易明細資料、存款業務歸戶資
    料、止扣資料、身分證正反面影本、臺灣銀行中壢分行97年
    12月8日中壢營字第09700030151號函暨檢附被告開戶留存之
    印鑑卡、身分證正反面等影本及交易往來明細、97年12月16
    日中壢字第09750032961號函暨檢附被告之存款帳戶印鑑卡
    、身分證正反面等影本及交易往來明細（參同上偵查卷第43
    頁至第53頁、第56頁至第61頁、第92頁至第97頁、第98頁）
    等為據，認定被告可預見將自己銀行帳戶存摺、金融卡及密
    碼提供不詳之人使用，可能對他人之詐欺犯罪提供助力，竟
    仍基於幫助他人詐欺取財之未必故意，於民國97年4 月間，
    在臺中市○區○○路某處，將其前開立之國泰世華商業銀行
    館前分行帳號00000000000 號活期存款帳戶及臺灣銀行中壢
    分行帳號000000000000號活期存款帳戶之存摺、金融卡及密
    碼，以新臺幣（下同）2 千元之代價，出售予姓名年籍均不
    詳之成年男子使用。嗣有不詳之女子、男子共同基於意圖為
    自己不法所有之犯意聯絡，於97年6月24日晚間7時許，先由
    自稱奇摩網路拍賣人員「陳雅芬」之不詳女子撥打電話向位
    於桃園縣八德市之乙○○詐稱：其付款方式誤載為分期付款
    等語，再由自稱桃園農會「陳主任」之不詳男子向乙○○謊
    稱：須至附近之自動櫃員機取消網路購物之扣款等語，致乙
    ○○誤以為真，乃使用兆豐商業銀行網路 ATM，依「陳主任
    」之指示，分別於同日晚間8時38分許轉帳29,987元、8時49
    分許轉帳6,783元、8時53分許轉帳29,989元、8 時56分許轉
    帳29,989元匯入被告前開國泰世華銀行帳戶、於9時1分許轉
    帳14,686元匯入被告前開臺灣銀行中壢分行帳戶內，旋遭不
    詳之人提領一空，嗣乙○○察覺款項遭轉出，始知遭詐騙，
    確有幫助詐欺取財之犯行，並為累犯，另審酌被告可預見自
    己銀行帳戶交給不詳之人使用，將有幫助犯罪之可能，竟貪
    圖小利，輕率出售，助長詐騙犯罪，造成乙○○受有11餘萬
    元之財產損害，求償無門，其犯罪惡性、手段及造成損害非
    輕，惟被告正值青壯之年，現有正當工作，犯罪後尚能坦承
    犯行，表示悔意等一切情狀，量處有期徒刑6 月，並諭知易
    科罰金之折算標準等情，均已詳敘其所憑證據、認定理由及
    量刑依據，從形式上觀察並無任何採證認事、用法或量刑之
    不當或違法。被告收受判決後提起本件第二審上訴，其上訴
    理由指稱：被告因一時失慮，致為有心人士利用，始誤觸法
    網，現已深感悔悟，其於檢警之調查，均積極配合，未有推
    諉塞責之情，且被告有正當工作，並有年邁母親需扶養，爰
    請考量被告素行端正及犯後態度，依刑法第57條第5 款及第
    59條規定，予以從輕量刑，並給予緩刑之宣告等語，並提出
    戶籍謄本影本1 份為證。惟按量刑之輕重及緩刑之宣告，本
    屬法院依職權裁量之事項，而被告是否有刑法第59條酌減之
    情形，必其犯罪情節確有可憫恕時，始得為之。本件原審判
    決量處被告有期徒刑6 月，業已審酌被告可預見自己銀行帳
    戶交給不詳之人使用，將有幫助犯罪之可能，竟貪圖小利，
    輕率出售，助長詐騙犯罪，造成被害人受有財產損害，求償
    無門，其犯罪惡性、手段及造成損害非輕，另參酌被告正值
    青壯之年，現有正當工作，犯罪後尚能坦承犯行，表示悔意
    等一切情狀，並未逾越職權，亦未違反比例原則，而被告上
    訴所指其犯後態度等情狀，均非刑法第59條酌減之事由，原
    審判決不予減刑亦已有所考量。又被告前曾因犯恐嚇、證券
    交易法等案件，先後經臺灣彰化地方法院91年度易字第 271
    號刑事判決判處有期徒刑4 月、臺灣臺北地方法院91年度訴
    字第995號刑事判決判處有期徒刑5月，分別確定在案，並經
    臺灣臺北地方法院以93年度聲字第1537號裁定應合併執行有
    期徒刑8月，被告於94年1月21日入監執行，至94年5 月16日
    縮刑期滿執行完畢等情，有本院被告前案紀錄表附卷可參，
    是被告於前次徒刑之執行完畢後，五年以內故意再犯本件之
    罪而受有期徒刑以上刑之宣告，與緩刑之要件尚有不符。核
    被告之上訴意旨，並未依據卷內既有訴訟資料或提出新事證
    ，指摘或表明第一審判決有何採證認事、用法或量刑等足以
    影響判決本旨之不當或違法，要難謂其上訴書狀已經敘述具
    體理由，揆諸上開規定及說明，本件上訴顯無具體理由而不
    合法定程式，應予駁回，並不經言詞辯論為之。
三、據上論斷，應依刑事訴訟法第367 條前段、第372 條，判決
    如主文。
中    華    民    國    98    年    9     月    8     日
                  刑事第十九庭  審判長法  官  鄧振球
                                      法  官  彭政章
                                      法  官  潘翠雪
以上正本證明與原本無異。
不得上訴。
                                      書記官  駱國堯
中    華    民    國    98    年    9     月    9     日


司法院資訊處製作；財團法人民間司法改革基金會備份。
